臺灣彰化地方法院刑事判決　　　　　　　96年度交訴字第22號
公　訴　人　臺灣彰化地方法院檢察署檢察官
被　　　告　丙○○
上列被告因公共危險案件，經檢察官聲請簡易判決處刑（95年度
偵字第10192 號），本院因認不宜以簡易判決處刑，改用通常程
序審理，判決如下：
    主    文
丙○○駕駛動力交通工具肇事，致人受傷而逃逸，處有期徒刑拾
月。
　　犯罪事實
一、丙○○前於民國95年間，因酒醉駕車之公共危險案件，經法
    院判處拘役40日確定，於95年11月22日易科罰金執行完畢（
    不構成累犯）。詎丙○○行車仍不知謹慎小心，於95年10月
    12日下午3 時許，駕駛車牌號碼5496-PW 號自用小客車，於
    該日下午3 時45分許，原沿彰化縣芬園鄉○○路由南往北方
    向行駛，途經彰化縣芬園鄉○○村○○路○ 段與美華路口，
    適對向有甲○○騎乘車牌號碼G7G-261 號重型機車沿前述路
    段由北往南方向行駛至前述路口欲左轉美華路，丙○○見狀
    ，未及作用煞車，即與前開由甲○○騎乘之機車發生碰撞，
    致甲○○人車倒地後受有右腳背擦傷等傷害（過失傷害部分
    未據告訴）。孰料丙○○明知肇事致人受傷，僅短暫下車查
    看，旋即上車，基於肇事逃逸之犯意，未留下姓名及相關聯
    絡資料，亦未在場施以救助或等候警員前來，兀自駕車逃離
    現場。嗣經警據報趕赴現場處理，根據現場民眾提供之肇事
    逃逸車輛車牌，循線於同年月22日通知丙○○到案，始知上
    情。
二、案經彰化縣警察局彰化分局報請臺灣彰化地方法檢察署檢察
    官偵查聲請簡易判決處刑。
    理    由
壹、證據能力
    本案下列引用之供述及非供述證據，經本院依法踐行調查證
    據程序，公訴人及被告均不爭執各該證據之證據能力，且亦
    查無依法應排除其證據能力之情形，是後述所引用證據之證
    據能力均無疑義，合先敘明。
貳、認定犯罪事實所憑之證據及理由
一、訊據被告丙○○固坦承有於上揭時地駕車行經該處，與被害
    人甲○○發生車禍，致甲○○受有擦傷之事實（見本院卷審
    判筆錄第11頁），惟矢口否認有何肇事致人受傷而逃逸之犯
    行，辯稱：伊會駕車離開現場係因被害人已騎乘機車離去，
    且後面已經塞車云云。
二、經查：
（一）被告與被害人甲○○於前揭時地發生車禍，甲○○因而受
      有右腳背擦傷之事實，除據被告供認在卷外，亦據證人甲○○於警詢時證稱明確，並有自肇事路口監視器翻印之肇
      事車輛照片4 幀及現場照片10幀、道路交通事故調查報告
      表及現場圖各1 份、佑民醫院乙種診斷證明書1 紙附卷為
      憑，堪認被告此部分之供述與事實相符，足以採信。
（二）再查，被告於肇事後雖有短暫下車查看，然未留下姓名及
      聯絡方式，亦未為任何處理，旋即上車離去乙節，亦據證
      人即被害人甲○○於警詢時、現場目擊證人乙○○迭於警
      詢及偵審中、同為現場目擊證人丁○○於偵查中證述綦詳
      。雖被告一再指稱：其與證人乙○○有所宿怨，且雖不認
      識證人丁○○，然丁○○實與乙○○成群結黨云云，影射
      該二名證人證詞有挾怨報復而故作虛言之嫌；然核，證人
      乙○○及丁○○當日確實有在現場一情，另據證人即前往
      現場處理警員涂仁勇於本院審理時到庭結稱屬實（見本院
      審判筆錄第6 頁），並有攝得證人乙○○在場之現場照片
      2 張在卷得佐（見警卷第11頁上方、第12頁下方照片），
      且本案之所以查獲肇事者，係根據證人乙○○提供車號、
      再輔以監視器所錄得之畫面相互比對而來，此情亦有證人
      涂仁勇於審理時證述在卷可核。參諸被告自陳與證人涂仁
      勇並不相識、亦無過節等語（見本院審判筆錄第14頁），
      本院復查無證人涂仁勇有何構陷之事證，是以證人涂仁勇
      之證述顯然可採。則依上揭證人涂仁勇之證詞可知，乙○○及丁○○確實在現場，更可認乙○○確有目擊車禍經過
      而得以提供肇事車輛車號予警員至明。稽諸上開現場目擊
      證人乙○○、丁○○之證述，與證人即被害人甲○○於警
      詢中證稱之情節悉相符合，又查無上開證人乙○○、丁○○有與被害人甲○○勾串故意誣陷被告入罪之行為，是可
      認證人乙○○、丁○○所言並非憑空捏造而係確有其事，
      則不論被告與證人乙○○先前是否仇怨難解、乙○○與丁○○有何情誼，證人乙○○、丁○○於本案所為證述既為
      事實，即非攀誣之舉，其等證述自足採信，被告空言辯稱
      證人乙○○、丁○○所言不實云云，委不足取。
（三）況被害人甲○○因本件車禍受傷而人車倒地，此情亦為被
      告所坦認（見本院審判筆錄第11頁），而警員涂仁勇據報
      約6 、7 分鐘後趕赴現場，未見肇事車輛，僅見被害人被
      扶到旁邊地上坐著，機車也在旁邊，被害人係警員到場見
      受有傷勢，請附近圍觀民眾代為叫救護車後，由救護車將
      被害人送往醫院救治等情，為證人涂仁勇於本院審理時證
      稱實在（見本院審判筆錄第7 頁），並有攝得機車立於路
      旁之現場照片5 幀附卷足考（見警卷第11頁-12 頁上方）
      ，衡情，被害人甲○○若如被告所言，與被告發生車禍後
      已騎乘機車離去，何以人與機車在警員到場時，仍在現場
      ？就此，被告雖另於警詢中辯稱：係被害人家住附近，被
      害人經常在該處橋邊納涼，當天就是如此云云（見警卷第
      2 頁），惟被害人之機車係立在車道線上，未緊靠路旁，
      且車頭停放之方向恰與車道內車行方向相反，此有上開現
      場照片5 幀附卷可參（見警卷第11-12 頁上方），若被害
      人係事後前往該處納涼，何以未將機車停靠路旁，卻停放
      在車道線上，且車頭位置與該車道內之車行方向恰恰相反
      ？此種停放方式顯難認係被害人事後騎承機車前往該處納
      涼所停，反係車禍發生致人車倒地後，有人將機車就地扶
      起最常見之停放方式，是依此除徵被告上開辯解被害人係
      事後再前往該處納涼云云之虛妄外，益發可見證人甲○○
      證稱：係伊人車倒地後，有人幫忙將機車牽起等語（見警
      卷第5 頁）、證人乙○○證稱：係被害人人車倒地後，渠
      幫忙把機車牽起等語（見本院審判筆錄第3 頁）之真實。
      甚且，被害人之傷勢係經救護車送往醫院救治一情，已如
      上述，則以被害人當時之狀況，若謂仍可先行騎乘機車離
      去，事後再騎乘機車返回原處等候送醫，顯與常情相違，
      除可證被害人並無先行離去現場乙節為合理可信外，亦足
      認被告辯解之無稽，殊不可取。
（四）當地地屬鄉下，車流量不大，且車禍現場之單向寬度停一
      部車後，尚有一車道寬之距離可以行駛等情，分據證人乙○○、涂仁勇於本院審理時證述明確（見本院審判筆錄第
      4 、7 頁），並有現場照片可查（見警卷第12頁），是被
      告辯稱有塞車之情形顯不存在，且縱有塞車情事，被告將
      車駛往路邊停靠即可，又何以逕自駛離現場後即不見蹤影
      ？由此益見被告當時駕車駛離根本並非慮及後面是否塞車
      一情，而係亟欲逃離現場之心態使然！
（五）綜據上述，被害人並未先行離去，且該處路況縱被告停車
      亦不致影響車流，均如上認定，被告本可在現場對被害人
      加以救護，並等待警員前往處理，以明責任，詎被告捨此
      不為，短暫下車查看後，即逕自駕車離去，明顯即為肇事
      逃逸無疑。故被告所辯，無非圖卸之詞，均不足採，本案
      事證明確，被告犯行堪以認定，應依法論科。
、論罪科刑理由
一、核被告所為，係犯刑法第185之4之駕駛動力交通工具肇事逃
    逸罪。
二、爰審酌被告已有酒醉駕車危害公共行車安全之公共危險前科
    紀錄，有臺灣高等法院被告前案紀錄表足按，今猶不知謹慎
    小心行車，且於駕車肇事後，逕自逃逸，置被害人於不顧，
    對他人之生命、身體安全毫不相惜，雖已與被害人達成和解
    ，有調解書1 紙附卷為憑，然警員查知肇事車輛為被告之車
    時，即請被告前往警局應訊，被告相應不理，遲至案發十日
    後方前往警局應訊等情，為警員涂仁勇證述在卷可核（見本
    院審判筆錄第8 頁），並有被告警詢筆錄可稽，且到庭又一
    再否認犯行，顯見被告認為已賠償被害人即得了事，尚無悔
    意，惡行顯非輕微，及其犯罪之動機、目的、所生之危害、
    犯罪後之態度等一切情狀，判處如主文所示之刑。
肆、適用法條依據
一、刑事訴訟法第452條、第299條第1項前段。
二、刑法第185之4條，判決如主文。
本案經檢察官劉世豪到庭執行職務。
中　　華　　民　　國　　96　　年　　7 　　月　　13　　日
                  刑事第四庭  審判長法  官  周淡怡
                                    法  官  周莉菁
                                    法  官  吳永梁
以上正本證明與原本無異。
如不服本判決應於收受本判決後十日內向本院提出上訴書狀，其
未敘述上訴理由者，並得於提起上訴後十日內向本院補提理由書
狀（均須按他造當事人之人數附繕本）「切勿逕送上級法院」。
告訴人或被害人對於判決如有不服具備理由請求檢察官上訴者，
其上訴期間之計算係以檢察官收受判決正本之日期為準。
中　　華　　民　　國　　96　　年　　7 　　月　　13　　日
                                    書記官  黃幼華
附錄本案論罪科刑法條全文：
中華民國刑法第185條之4
駕駛動力交通工具肇事，致人死傷而逃逸者，處6月以上5年以下
有期徒刑。
